【裁判字號】    98,台上,4227
【裁判日期】    980724
【裁判案由】    貪污
【裁判全文】
最高法院刑事判決            九十八年度台上字第四二二七號
上  訴  人  甲○○
上列上訴人因貪污案件，不服台灣高等法院高雄分院中華民國九
十七年七月三十日第二審判決（九十七年度上訴字第五二一號，
起訴案號：台灣屏東地方法院檢察署九十五年度偵字第二六二三
、五三五六號），提起上訴，本院判決如下：
    主  文
原判決撤銷，發回台灣高等法院高雄分院。
    理  由
本件原判決認定：上訴人甲○○自民國九十年七月一日起，受屏
東縣政府僱用，擔任經濟部高屏溪流域管理委員會所屬稽查大隊
第三分隊巡防員，專責河川巡防稽查及取締等職務，係受國家所
屬機關依法委託，從事與委託機關權限有關公共事務之公務員。
上訴人明知友人吳志明所屬盜砂集團，欲於九十三年十二月十一
日前後數日內，在高屏溪流域管理委員會所轄屏東縣里港鄉○○
○段之荖濃溪右岸土庫堤尾地區尚未登記之國有水利地（位於編
號「嶺里高分六左分二」電桿旁）盜採砂石，亦知曉高屏溪流域
管理委員會稽查大隊人員接獲他人檢舉後，已計畫於當日晚間前
往上開地點埋伏、取締，惟其並未加以舉發，反為圖吳志明所屬
盜採砂石集團之不法利益，先後於同年十二月十一日一時二十分
及同日十六時十三分許，以0000000000號行動電話（
為吳志明交予上訴人使用），與吳志明持用之00000000
00號行動電話通聯，向吳志明通風報信，以有人檢舉盜砂犯行
，稽查人員已前往埋伏稽查，應暫時停止挖採等語，提醒吳志明
逃避，進而洩露國防以外應秘密之消息，並使吳志明等人得以於
九十三年十二月十一日前後數日內，在上開地段順利盜採約二五
七．七七立方公尺之砂石，再以每立方公尺新台幣（下同）三百
元之價錢販售予綽號「吉仔伯」經營之砂石場後，獲利約七萬七
千三百三十一元等情。因而維持第一審依想像競合犯規定，從一
重論處上訴人公務員對於主管之事務，明知違背法令，直接圖其
他私人不法利益，因而獲得利益罪刑之判決，駁回檢察官及上訴
人在第二審之上訴，固非無見。
惟查：（一）科刑之判決書，應敘明其認定犯罪事實所憑之證據
及認定之理由，方足以資論罪科刑。原判決認定：上訴人明知吳
志明所屬盜砂集團，欲於九十三年十二月十一日前後數日內，在
前述國有水利地盜採砂石，上訴人於同年十二月十一日先後二次
向吳志明通報有稽查人員已前往埋伏稽查，使吳志明等人得以於
九十三年十二月十一日前後數日內，在前述地段順利盜採砂石販
售，獲利約七萬七千三百三十一元等情。但原判決並未詳細說明
其如何認定吳志明所屬盜砂集團，於九十三年十二月十一日前後
數日內，在前述國有水利地盜採砂石二五七．七七立方公尺販售
，獲利約七萬七千三百三十一元之理由，難謂適法。（二）貪污
治罪條例於九十年十月七日修正施行，將同條例第六條第一項第
四款之圖利罪改為結果犯，以行為人所為之圖利行為，因而使自
己或其他私人獲得不法利益，為犯罪構成要件之一。倘其所獲得
之不法利益，並非由於該行為人之圖利行為所致，則衹能視情形
論以其他罪名，不能以圖利罪相繩。上訴人一再抗辯：高屏溪流
域管理委員會稽查大隊第三小隊九十三年十二月十日巡防日誌上
載明「發現土庫堤防尾疑似盜採」（見第一審卷第一五四頁），
且查緝小組曾分別於九十三年十二月八日、十二月十二日在荖濃
溪土庫堤防尾端三百公尺處拍照比對，顯示在這段期間有新增盜
挖痕跡（見偵查卷第六頁），足證吳志明等人縱曾在前述地段盜
採砂石，亦在上訴人於九十三年十二月十一日以行動電話向其通
風報信之前，上訴人之行為與吳志明盜採砂石獲得不法利益，並
無因果關係，亦無證據證明上訴人在吳志明等人盜挖時有圖利行
為等語（見原審卷第七二、七三頁，第一審卷第一六七頁）。上
訴人所提前揭證據資料，何以不足為上訴人有利之認定？其所為
此部分辯解，如何不足採取？原判決未予審酌論列，同有未合。
上訴意旨執以指摘，尚非全無理由，應認原判決有撤銷發回之原
因。
據上論結，應依刑事訴訟法第三百九十七條、第四百零一條，判
決如主文。
中    華    民    國  九十八  年    七    月  二十四  日
                      最高法院刑事第三庭
                          審判長法官  林  增  福
                                法官  張  清  埤
                                法官  陳  世  雄
                                法官  蔡  國  在
                                法官  洪  佳  濱
      本件正本證明與原本無異
                                      書  記  官
中    華    民    國  九十八  年    七    月  二十九  日
                                                      ｖ


司法院資訊處製作；財團法人民間司法改革基金會備份。
